【裁判字號】    90,交易,162
【裁判日期】    900627
【裁判案由】    公共危險
【裁判全文】
臺灣雲林地方法院刑事判決                          九十年度交易字第一六二號
    公  訴  人  臺灣雲林地方法院檢察署檢察官
    被      告  乙○○
右列被告因公共危險案件，經檢察官聲請簡易判決處刑（九十年度偵字第一五一七號
），本院斗六簡易庭認不宜以簡易判決處刑，簽移本院刑事普通庭依通常訴訟程序審
理，本院判決如左：
    主  文
乙○○無罪。
    理  由
一、本件聲請簡易判決處刑意旨略以：被告乙○○明知飲酒後依法不得駕駛車輛，竟
    於民國九十年四月九日五時十五分許，於飲酒後其酒精濃度呼氣量已達每公升○
    ‧二二毫克，已至不能安全駕駛動力交通工具之程度，竟仍駕Ｃ五─八九二三號
    自用小客車行駛於道路，嗣於同日五時三十分許在雲林縣斗六市○○路與成功路
    交岔路口，與丙○○所駕駛之車號Ｓ二─三二六一號自小客車發生碰撞，經警據
    報前往處理時查獲，因認被告涉有刑法第一百八十五條之三公共危險罪嫌云云。
二、按犯罪事實應依證據認定之，無證據不得推定其犯罪事實；不能證明被告犯罪者
    ，應諭知無罪之判決，刑事訴訟法第一百五十四條、第三百零一條第一項前段分
    別定有明文。所謂認定犯罪事實之證據，係指足以認定被告確有犯罪行為之積極
    證據而言，該項證據自須適合於被告犯罪事實認定，始得採為斷罪資料，最高法
    院亦分別著有二十九年度上字第三一○五號判例足資參照。
三、訊據被告乙○○固不否認其於飲酒後仍於九十年四月九日五時十五分許，駕駛上
    開自小客車行駛等情，惟堅決否認有上開犯行，辯稱：伊雖有喝酒，但未達酒醉
    程度，仍能安全駕駛，至於觀察測試紀錄表所載之多話、站立不穩、搖晃，僅因
    伊於肇事現場極力與丙○○交涉和解事宜，並允諾將受損之自小客車送修，並因
    車禍害怕，說話較為大聲，以致為警誤認為多語，另車禍後，伊仍自行將車開往
    修車廠修理，所指站立不穩搖晃一節，亦屬子虛，本件車禍之發生，係因當時伊
    開車行駛於大學路上，欲右轉成功路，卻未減速，而丙○○駕駛之車輛復啟動較
    慢而肇致，應與飲酒無涉等語。經查：
（一）按刑法第一百八十五條之三規定所謂「不能安全駕駛」，係抽象危險犯，雖不
      以發生具體危險為必要，仍須依個別案件就駕駛人體質、酒精留存再駕駛人身
      上有無影響其駕駛能力，以研判是否已達「不能安全駕駛」，經參考德國、美
      國之認定標準，對於酒精濃度吐氣已達每公升○．五五毫克（○．五五ＭＧ／
      Ｌ）以上者，因其肇事率為一般正常人之十倍，即認為已達不能安全駕車之標
      準，此業經法務部八十八年五月十八日法八八檢字第○○一六六九號函告週知
      。準此，駕駛人於飲酒後其吐氣所含酒精成份為每公升○‧五五毫克以上時，
      固得認為已達不能安全駕車之標準，若係在該數值以下者，必須輔以其他客觀
      事實而得作為「不能安全駕駛」之判斷時，始得依刑法第一百八十五條之三之
      規定予以處罰。本件被告於發生車禍後即同日五時三十分許，為警查獲時，經
      警對被告施以酒精測試，測得其口中吐氣所含酒精濃度達每公升○．二二毫克
      ，有卷附之酒精測試表一紙在卷可稽，顯然尚未達前揭認定不能安全駕駛之標
      準。
（二）再質諸證人即事故當天至現場處理之警員甲○○到庭證稱：「（問：車禍發生
      後，被告是否將車開至修車廠？答：）是的，修車廠是在成功路上，距離車禍
      現場約五百公尺，被告當時開車慢慢的，沒有危險」（見本院九十年六月十九
      日審判筆錄）等語，復參以若被告於員警至現場處理之際所表現之狀況，顯非
      非突逢車禍事故所致之手足失措，而屬飲酒後自制能力減弱，並達不能安全駕
      駛之狀態，則員警本於被告個人及其他道路使用者生命安全之考量，自應禁止
      被告繼續駕駛前揭自用小客車，而無任由被告自行將前揭自用小客車駛至修車
      廠修理之可能？況被告於將前揭自用小客車駛至修車廠修理後，復隨同警員至
      警局製作筆錄，制作筆錄之時，對於警員所訊問之事項，均能具體回答等情，
      已經證人甲○○到庭證述屬實，並有警訊筆錄在卷可佐，足見被告當時之情形
      ，仍應屬於「能安全駕駛」之狀態。
（三）至被告於車禍發生後，經警對其施以刑法第一百八十五條之三案件之觀察測試
      ，觀察結果雖認被告於查獲、測試或訊問過程，有多話、站立不穩、搖晃，手
      持大哥大及香煙有掉落之情形，有刑法第一百八十五條之三案件之觀察測試紀
      錄表一紙在卷可稽，及於前揭時、地與丙○○所駕駛之車號Ｓ二─三二六一號
      自小客車發生碰撞，肇致車禍事故等情。然查，個人表現多話、站立不穩、搖
      晃、手持物品掉落等行止之原因非一，舉凡因個人年邁、體弱、健康狀況不佳
      ，或因一時驚慌而手足無措，或因個人之本性原即浮躁好動，或因酒後自制能
      力減弱所致，皆有可能，非必出於酒後自制能力減弱所致一端。本件被告於員
      警到場處理且對之觀察測試之際，甫遭上開車禍事故，應仍處於驚惶、緊張之
      狀態，則被告自非無因遭逢上開車禍事故，驚魂未定、手足無措而有多話、站
      立不穩、搖晃、手持物品掉落等行止之可能，參以員警嗣並允許被告自行將前
      揭自用小客車駛至修車廠修理後，再隨同警員至警局製作筆錄，且制作筆錄之
      時，被告對於警員所訊問之事項，均能具體回答等情，已如前述，實難遽謂被
      告於員警到達現場時，所表現之多話、站立不穩、搖晃、手持物品掉落等行止
      ，確係酒後自制減低，並達不能安全駕駛之狀態所為之表現。再查，被告於右
      揭時、地，係因超速行駛，疏未注意車前狀況，復未採取必要之安全措施，致
      與丙○○所駕駛之自小客車發生碰撞，肇致上開車禍事故等情，已經被告供承
      在卷，核與被害人丙○○於警訊時陳述本件車禍發生之情節相符，且按行為人
      飲酒後呼氣酒精濃度若達每公升○．五毫克時，反應較慢，感覺減低，影響駕
      駛等節，已據行政院國軍退除役官兵輔導委員會台北榮民總醫院八十八年八月
      五日（八八）北總內字第二六八六八號函示在案，而被告於九十年四月九日五
      時三十分許，駕駛上開營業用小貨車時，其飲酒後呼氣酒精濃度，僅達每公升
      ○．二二毫克，復顯低於上開函文所示足以影響駕駛之每公升○．五毫克，是
      上開車禍事故之發生，應係因被告超速行駛，疏於注意車前狀況，復未隨時採
      取必要之安全措施所致，自不得僅以被告有於右揭時地發生上開車禍事故等情
      ，即認被告已達不能安全駕駛之狀態。
（四）另遍觀警、偵訊卷證，亦無其他客觀事實足資佐證被告確有不能安全駕駛之情
      ，自難僅憑被告於駕駛上開自小客車之前曾經飲酒，且事後發生上開車禍事故
      等情，遽為不利被告犯罪事實之認定，而認被告已達不能安全駕駛之狀態。此
      外，復查無其他積極證據足資證明被告確有不能安全駕駛犯行，既不能證明被
      告犯罪，揆之上揭法條、判例之說明，自應為無罪判決之諭知。
據上論斷，應依刑事訴訟法第三百零一條第一項，判決如主文。
本案經檢察官林豐正到庭執行職務。
中      華      民      國      九十      年      六     月    二十七   日
                                        臺灣雲林地方法院刑事第二庭
                                            法  官  冷  明  珍
右正本證明與原本無異。
如不服本判決，應於判決送達後十日內，向本院提出上訴狀。（須附繕本）
                                            書記官  周  麗  雲
中      華      民國      九十      年      六     月    二十七   日


司法院資訊處製作；財團法人民間司法改革基金會備份。
